【裁判字號】    95,易,1149
【裁判日期】    950828
【裁判案由】    贓物等
【裁判全文】
臺灣臺北地方法院刑事判決              95年度易字第1149號
    公  訴  人  臺灣臺北地方法院檢察署檢察官
    被      告  乙○○
上列被告因贓物等案件，經檢察官提起公訴（94年度偵字第2397
3號），本院判決如下：
    主  文
乙○○故買贓物，處拘役伍拾伍日，如易科罰金以銀元佰元即
新臺幣玖佰元折算壹日。
    事  實
一、乙○○明知真實年籍不詳之成年人所持有之OKWAP163型銀色
    行動電話（序號為000000000000000，按該行動電話原係許
    明憲所有，而於民國94年5月19日20時40分許發覺失竊）係
    來路不明之贓物，竟於民國94年5月19日遭竊後至94年7月1
    日間某日，在不詳地點，以新臺幣1000元之代價向該真實年
    籍不詳之成年人購得該行動電話，並插入門號為0000000000
    號SIM卡供己使用而故買之，迄於94年10月23日，經警據報
    而調閱前開行動電話序號紀錄，始查知上情，並扣得上開行
    動電話一支。
二、案經許明憲訴由臺北市政府警察局文山第一分局報請臺灣臺
    北地方法院檢察署檢察官偵查起訴。
    理  由
一、訊據被告乙○○固不否認有於前揭時地購買上開行動電話使
    用及為警查獲持有前開行動電話等事實，惟矢口否認有何公
    訴意旨所稱贓物犯行，辯稱：上開行動電話係自易揚通訊行
    所購得，並不知該行動電話係屬贓物云云。經查：本件被告
    乙○○所購得之上開行動電話，確係告訴人許明憲所有而於
    94年5月19日20時30分至20時40分間某時許失竊之物，業經
    告訴人許明憲於警詢中證述無訛，並有告訴人許明憲所立具
    之贓物認領保管單一份在卷可稽，是被告乙○○所購得之上
    開行動電話確屬他人失竊之贓物無訛；而上開行動電話於為
    警查獲前確為被告乙○○所使用，亦經其供明在卷，並有94
    年10月23日北市警文一分刑字第09431120610號通聯調閱查
    詢單、94年10月31日北市警文一分刑字第094311206200號通
    聯調閱查詢單、中華電信行通分公司客戶服務處94年11月24
    日行客警密（94）字第1229號查詢電信使用者資料函復單及
    臺北市文山第一分局94年11月27日拍攝之序號（IMEI）為00
    0000000000000號OKWAP手機照片4張附卷可參。又被告乙○○雖稱係自易揚通訊行購得上開行動電話，並提供由易揚通
    訊行於94年11月27日出具之統一發票為證，然證人即易揚通
    訊行之甲○○及丙○○於本院95年8月8日審理中均到庭結證
    稱：並未出售上開行動電話予被告乙○○等語，而渠等與被
    告乙○○並無怨隙，自無無端設詞誣攀甘冒刑事訴追之風險
    ；又依卷附之被告乙○○警詢筆錄觀之，被告乙○○經警通
    知到案製作筆錄之日期為94年11月27日，觀諸被告乙○○於
    本院95年8月8日審理中自承上開統一發票係於為警查獲後始
    取得等語，上開統一發票顯係於本件案發後始行製作，是其
    真實性自屬可疑；況上開統一發票內由易揚通訊行所登載內
    容僅為「手機，1000元」乙節，業經證人即易揚通訊行之甲○○證述在卷，且為被告乙○○所不否認，自難僅以上開統
    一發票據為有利被告乙○○之認定；而依卷附之統一發票觀
    之，其上由被告乙○○所記載計有：「（日期不確定）約94
    年2月1日左右購買手機…」等內容，觀諸被告乙○○於本院
    95年8月8日審理中供稱：「（問：上面為何會記載你購買的
    時間？）因為我要呈給檢察官時，我有去調閱我之前手機門
    號更換的紀錄，所以根據紀錄寫上94年2月1日購買的。」、
    「（問：提示偵卷Ｐ36-39，根據你所提供的資料何項資料
    可以看出是94年2月1日的事情？）我是從紀錄中發現我93年
    5月26日有換過SIM卡，我根據以往都是半年會換手機，所以
    根據這個紀錄加上半年的時間。」等語，參以本件行動電話
    之失竊時間為94年5月19日，足見被告乙○○所稱前開自易
    揚通訊行購得系爭行動電話乙節，顯不足採。又被告乙○○
    所使用之上開行動電話既非購自易揚通訊行乙節，已如前述
    ，而依證人丙○○於95年4月7日偵查中所證述之系爭行動電
    話中古價格加以對照，被告乙○○所購得之價格顯低於一般
    行情，徵諸被告乙○○迄今均未能就上開行動電話之來源提
    供其他事證以供查明，足見被告乙○○於購買上開行動電話
    之際，主觀上對該行動電話難謂無贓物之認識。是被告乙○○上開所辯，顯係事後卸責之詞，委不足採。本件事證明確
    ，被告乙○○之上開犯行洵堪認定，應予依法論科。
二、按刑法第349條第2項經公布施行後，迄至94年1月7日未經修
    正，其法定刑為「五年以下有期徒刑、拘役或一千元以下罰
    金」，而被告乙○○行為時之刑法第33條第5款規定罰金最
    低額為銀元一元，且依罰金罰鍰提高標準條例第1條之規定
    ，將上開罰金之原定數額最高得提高為十倍，惟依95年6 月
    14日增訂公布之刑法施行法第1條之1規定：「中華民國九十
    四年一月七日刑法修正施行後，刑法分則編所定罰金之貨幣
    單位為新臺幣；九十四年一月七日刑法修正時，刑法分則編
    未修正之條文定有罰金者，自九十四年一月七日刑法修正施
    行後，就其所定數額提高為三十倍。但七十二年六月二十六
    日至九十四年一月七日新增或修正之條文，就其所定數額提
    高為三倍。」，且依95年7月1日施行之刑法第33條第5款之
    規定罰金最低額為新臺幣一千元，是經比較修正前後規定之
    結果，應認修正後之法律並非較有利於被告，依修正後刑法
    第2條第1項之規定，自應適用行為時之法律即修正前之刑法
    第349條第2項規定論處，是被告乙○○上開行為，係犯修正
    前刑法第349條第2項之故買贓物罪。公訴意旨雖被告乙○○
    所為係犯刑法第349條第1項之收受贓物罪嫌，然被告乙○○
    於偵審中均供稱係以1000元之代價購得上開行動電話等語，
    是其顯係以有償行為取得上開行動電話，而應以故買贓物罪
    相繩，惟其基本事實同一，本院自應予以審理，並變更其起
    訴法條。爰審酌被告乙○○未曾受有期徒刑以上刑之宣告，
    此有臺灣高等法院被告前案紀錄表一份在卷可稽，其因一時
    失慮而購買上開行動電話，影響所有人之權益，雖於犯後業
    將上開行動電話返還告訴人許明憲，然於偵審中猶狡詞卸責
    ，及其品行、犯罪動機、目的、手段、行為次數、生活狀況
    、智識程度、犯罪所得之利益及所生之損害等一切情狀，量
    處如主文所示之刑，並諭知易科罰金之折算標準。另被告乙○○行為時之刑法第41條第1項前段規定：「犯最重本刑為
    五年以下有期徒刑以下之刑之罪，而受六個月以下有期徒刑
    或拘役之宣告，因身體、教育、職業、家庭之關係或其他正
    當事由，執行顯有困難者，得以一元以上三元以下折算一日
    ，易科罰金。」，且依修正前罰金罰鍰提高標準條例第2條
    前段（現已刪除）之規定，將上開易科罰金之折算標準就其
    原定數額提高為一百倍折算一日，是被告乙○○行為時之易
    科罰金折算標準，應以銀元一百元至三百元折算一日，經折
    算為新臺幣後，應以新臺幣三百元至九百元折算為一日，惟
    95年7月1日施行之刑法第41條第1項前段則規定：「犯最重
    本刑為五年以下有期徒刑以下之刑之罪，而受六個月以下有
    期徒刑或拘役之宣告者，得以新臺幣一千元、二千元或三千
    元折算一日，易科罰金。」，經比較修正前後規定之結果，
    應認修正後之法律並非較有利於被告，依修正後刑法第2條
    第1項之規定，自應適用行為時之法律即修正前之刑法第41
    條第1項前段規定，定其折算標準。
三、公訴意旨另以：被告乙○○為卸免罪責，於94年11月27日至
    甲○○所經營易揚通訊行（設於臺北市○○區○○街94 號
    ），謊稱曾在該行購買之二手行動電話，因公司會補助費用
    ，需要發票證明，要求甲○○補開發票，使甲○○誤信被告
    乙○○確曾購買過二手行動電話，而開立業務上登載之票號
    ：JZ00000000、日期：94年11月27日、品名：手機、金額：
    新臺幣1000元之發票一紙交與被告乙○○，被告乙○○因此
    利用無犯罪故意之甲○○為業務登載不實，被告乙○○明知
    此一發票記載內容係屬不實，仍於95年1月18日偵訊時庭呈
    行使，意圖證明所持用前該行動電話來源。因認被告乙○○
    上開行為另涉有刑法第216條、第215條之行使業務登載不實
    文書罪嫌。按被告未經審判證明有罪確定前，推定其為無罪
    ；又犯罪事實應依證據認定之，無證據不得認定其犯罪事實
    ；又不能證明被告犯罪者，應諭知無罪之判決，刑事訴訟法
    第154條第1項、第2項及第301條第1項分別定有明文。又被
    害人所述被害情形如無瑕疵可指，而就其他方面調查又與事
    實相符，其供述始足據為判決之基礎；且告訴人之告訴，係
    以使被告受刑事訴追為目的，是其陳述是否與事實相符，仍
    應調查其他證據以資審認（最高法院32年上字第657號、52
    年臺上字第1300號判例參照）。公訴意旨認被告乙○○上開
    行為涉有刑法第216條、第215條之行使業務登載不實文書犯
    行，無非係以：前揭犯罪事實，業據證人甲○○及丙○○證
    述在卷，並有前開統一發票一紙在卷可稽為其主要論據。訊
    據被告乙○○固不否認確自證人甲○○處取得上開統一發票
    之事實，然堅詞否認有何公訴意旨所稱之行使業務登載不實
    文書犯行，辯稱：上開行動電話確係自易揚通訊行所購得云
    云。經查：上開行動電話並非自易揚通訊行所購得乙節，雖
    如前述，然刑法第215條之從事業務者登載不實罪，係以從
    事業務之人，明知為不實之事項，而登載於其業務上作成之
    文書，足以生損害於公眾或他人，為構成要件，屬於身分犯
    之一種，故非從事該項業務之人，除有與特定身分、關係者
    共犯情形，得依刑法第31條第1項規定處理外，即無成立該
    罪之餘地，至若他人明知為不實之事項，而使從事業務者，
    登載於其業務上作成之文書，因本條文無如同法第214條（
    使公務員登載不實罪）之相類規定，法律既無處罰明文，亦
    不能再擴張援引間接正犯之理論論處，最高法院86年度臺上
    字第5125號及88年度臺上字第3116號分別著有判決可資參照
    ；而依公訴意旨所載內容觀之，上開統一發票係從事販售行
    動電話之業務行為所應為之文書，自屬證人甲○○基於業務
    上行為應登載之文書，而非被告乙○○於業務上所製作之文
    書，是公訴意旨所稱被告乙○○利用無犯罪故意之甲○○以
    登載不實內容之統一發票，核屬非從事業務之人使不知情之
    從事業務之人登載不實之事項於其業務上作成文書之行為，
    而現行法律並無相關之處罰明文，參諸上開之說明，亦難援
    用刑法第215條之間接正犯予以處罰；又證人甲○○於本院
    95 年8月8日審理中證稱：「（問：被告請你開這張發票時
    ，有無拿手機到店內供你辨認？）沒有，他跟我說手機丟掉
    了。」、「（問：在你無法知道到底賣出何手機時，為何願
    意開出這張發票？）人情，看他可憐。」、「（問：人情是
    哪方面的人情？）他說之前有跟我們弟弟買過，但是弟弟在
    當兵了，所以沒有辦法確定真正跟我們買過，被告來時說跟
    我們的人買過，但是沒有說誰，但是因為沒有跟我接洽，所
    以我認為應該是證人丙○○。」等語，而證人丙○○於本院
    同日審理中亦證稱：「（問：上開發票是94年11月27日開的
    ，是否記得當時證人甲○○因為這張發票討論過有無賣過這
    支手機的事情？）開發票之前沒有，94年11月27日我在東引
    當兵。」等語，且依卷內現存事證，亦無從認定證人甲○○
    於登載統一發票之際有何明知不實而虛偽登載之情事，自難
    認被告乙○○與證人甲○○間就上開登載不實行為有何犯意
    聯絡及行為分擔，是被告乙○○所涉上開行使業務登載不實
    文書犯行，尚屬無從證明。此外，復查無其他積極證據足認
    被告乙○○有何行使業務登載不實文書犯行，本應就此部分
    犯行為無罪之諭知，惟公訴意旨認此部分犯行與前揭論罪科
    刑之部分，有牽連犯之裁判上一罪關係，爰不另為無罪之諭
    知。
據上論斷，應依刑事訴訟法第299條第1項前段、第300條，刑法
第2條第1項前段，修正前刑法第349條第2項、第41條第1項，罰
金罰鍰提高標準條例第1條前段，修正前罰金罰鍰提高標準條例
第2條，現行法規所定貨幣單位折算新臺幣條例第2條，判決如主
文。
本案經檢察官郭昭吟到庭執行職務。
中    華    民    國    95    年    8     月    28    日
                  臺灣臺北地方法院刑事第十五庭
                        審判長法  官 周祖民
                              法  官 吳麗英
                              法  官 黃雅君
以上正本證明與原本無異。
如不服本判決，應於判決送達後10日內，向本院提出上訴狀。
                              書記官 謝韻華
中    華    民    國    95    年    8     月    29    日
附錄本案論罪科刑法條：
刑法第349條第2項
中華民國刑法第349條
（普通贓物罪）
收受贓物者，處 3 年以下有期徒刑、拘役或 5 百元以下罰金。
搬運、寄藏、故買贓物或為牙保者，處 5 年以下有期徒刑、拘役
或科或併科 1 千元以下罰金。
因贓物變得之財物，以贓物論。


司法院資訊處製作；財團法人民間司法改革基金會備份。
